臺灣臺中地方法院民事判決
110年度中簡字第1589號
原      告  劉佳玲  

訴訟代理人  陳英豪  
被      告  毛蓉    

訴訟代理人  黃麒叡  
上列原告因被告犯過失傷害案件，經原告提起刑事附帶民事訴訟
請求損害賠償（本院110年度中交簡附民字第19號），由本院刑
事庭裁定移送前來，本院於民國110年8月25日言詞辯論終結，判
決如下：
　　主      文
被告應給付原告新臺幣173,430元，及自民國110年3月13日起至
清償日止，按週年利率5％計算之利息。
原告其餘之訴駁回。
本判決原告勝訴部分得假執行。
    事實及理由
一、原告主張：被告於民國109年3月4日16時45分許，駕駛車牌
    號碼000-0000號自用小客貨車（下稱肇事車輛），沿臺中市
    北屯區崇德路2段內側快車道由天津路往北平路方向行駛，
    行經崇德路2段50號前時，應注意汽車在同一車道行駛時，
    除擬超越前車外，後車與前車之間應保持隨時可以煞停之距
    離，且應注意車前狀況，並隨時採取必要之安全措施，而依
    當時情形並無不能注意之情事，竟貿然前行，其車頭不慎追
    撞同向前方由原告所駕駛之車牌號碼0000-00號自用小客車(
    下稱系爭車輛)車尾，致原告因此受有腦震盪之傷害，又被
    告前揭行為因涉犯過失傷害，業經臺灣臺中地方檢察署（下
    稱臺中地檢署）檢察官以109年度偵字第33657號聲請簡易判
    決處刑，並經本院以110年度中交簡字第344號刑事判決判處
    拘役45日確定在案，而原告身體遭受被告前開過失傷害行為
    ，並因此受有下列損害：１、醫療費用共3,430元。２、無法
    工作損失226,570元。３、車輛修理費105,000元（含零件費
    用35,500元、工資38,800元、烤漆費用30,700元），惟原告
    僅請求70,000元。為此，依民法侵權行為規定請求被告賠償
    上開損害。並聲明：被告應給付原告300,000元，並自起訴
    狀繕本送達之翌日起至清償日止，按周年利率5％計算之利息
    。
二、被告則以：對於原告請求醫療費用部分沒有意見，車輛維修
    費用及醫療的部分是被告應該要承擔的，但原告請求無法工
    作損失之金額太高，且事故造成原告需要在家休息2個月太
    多，不合理，原告於事故發生當時沒有不舒服也不需要就醫
    ，事後才說他有受傷及腦震盪等語，資為抗辯。
三、法院之判斷：
㈠、原告主張上開事實，業據提出中國醫藥大學附設醫院門診醫
    療收據、診斷證明書、估價單、綜合所得稅電子結算收執聯
    、106年至108年綜合所得稅各類所得資料清單、行車執照等
    件為證，並有臺中市政府警察局第五分局道路交通事故現場
    圖、道路交通事故調查報告表㈠、㈡、談話紀錄表、調查筆錄
    、初步分析研判表、現場及車損照片11張在卷可憑，另經本
    院依職權調閱本院110年度中交簡字第344號過失傷害刑事卷
    宗查核無誤；被告對上揭時、地，駕駛肇事車輛因未與系爭
    車輛保持隨時可以煞停之距離，且未注意車前狀而自後追撞
    系爭車輛等情雖均未爭執，然辯稱：原告於事故發生當時沒
    有受傷，事故過了3個月後才表示受有腦震盪等傷害云云。
    惟查，依原告所提出前揭中國醫藥大學附設醫院診斷證明書
    之醫師囑言欄中已載明原告因頭部外傷合併輕微腦震盪於10
    9年3月4日18時30分即至中國醫藥大學附設醫院急診，隨即
    再於同年3月6日、3月13日、4月30日、5月7日至上開醫院就
    診等語明確，核與本件車禍發生時間相符，堪認原告主張確
    因本件車禍而受有前開傷勢屬實，被告空言否認，卻未能提
    出任何反證以推翻前開證據，無從採信。
㈡、按汽車在同一車道行駛時，除擬超越前車外，後車與前車之
    間應保持隨時可以煞停之距離；汽車行駛時，駕駛人應注意
    車前狀況，並隨時採取必要之安全措施，道路交通安全規則
    第94條第1項前段、第3項分別定有明文。次查，被告駕駛肇
    事車輛上路，本應遵守上開交通規則，而依當時情狀，並無
    不能注意之特別情形，竟未保持安全距離及注意車前狀況，
    不慎追撞前方由原告所駕駛之系爭車輛車尾，則被告前開違
    規駕駛行為，顯然為本件事故之肇事原因，並因此導致原告
    受有前開傷害（本院110年度中交簡字第344號刑事判決亦同
    此見解），對原告自應負損害賠償責任。茲就原告請求之金
    額是否有理由，分別說明如下：
１、醫療費用部分：原告主張因被告之傷害行為而受有前開傷害
    ，因此支出醫療費用共3,430元乙情，有原告所提出中國醫
    藥大學附設醫院門診醫療收據為證，且為被告所不爭執，則
    原告前開請求即屬有據，應予准許。
２、工作損失部分：原告主張其因本件傷害，受有無法工作期間2
    個月之損害，且因原告為保險經紀人，薪資並非固定，以10
    8年報稅所得計算平均月收入為154,712元，因此請求2個月
    共計226,570元之工作損失等情，固據原告提出中國醫藥大
    學附設醫院診斷證明書、綜合所得稅電子結算收執聯、106
    年至108年綜合所得稅各類所得資料清單為證，仍為被告所
    否認，而依前揭中國醫藥大學附設醫院診斷證明書載明：「
    患者於上述原因（頭部外傷合併輕微腦震盪）於109年3月6
    日、3月13日、4月30日、5月7日至門診就診，建議休養兩個
    月，以及門診追蹤治療。」等語明確，則原告請求因本件傷
    害無法工作之時間2個月之損害，應屬有據，被告迄未能提
    出任何反證以實其說，無從為被告有利之認定。復按當事人
    已證明受有損害而不能證明其數額或證明顯有重大困難者，
    法院應審酌一切情況，依所得心證定其數額，民事訴訟法第
    222條第2項亦定有明文，依原告所提出之前開所得資料雖無
    法確實證明原告每月工作收入究竟為何？然本院審酌原告前
    揭所提薪資資料，原告於108年度之執行業務所得額為1,485
    ,234元（每月平均約123,770元）, 暨本院依職權所查得原
    告109年度之執行業務所得額為1,091,296元（每月平均約90
    ,941元），核定原告於本件車禍修養2個月期間每月收入損
    失至少約5萬元，2個月共計10萬元，認原告此部分請求，在
    10萬元範圍內尚屬合理，逾前開範圍所為之請求，即屬無據
    ，不應准許。
３、車輛修理費部分：
⑴、次按因故意或過失不法侵害他人之權利者，負損害賠償責任
    ；汽車、機車或其他非依軌道行駛之動力車輛，在使用中加
    損害於他人者，駕駛人應賠償因此所受之損害；又不法毀損
    他人之物者，應向被害人賠償其物因毀損所減少之價值，民
    法第184條第1項前段、第191條之2前段、第196條分別定有
    明文，而所謂請求賠償物被毀損所減少之價額，得以修復費
    用為估定標準，但以必要者為限，例如修理材料以新品換舊
    品，應予折舊（最高法院77年度第9次民事庭會議決議參照
    ）。本件原告所有之系爭車輛因本件事故而支出修理費105,
    000元（含零件費用35,500元、工資38,800元、烤漆費用30,
    700元），有原告所提出之估價單為證，已如前述，惟系爭
    車輛之零件修理既係以新零件更換被損之舊零件，則原告以
    修理費作為損害賠償之依據，自應將零件折舊部分予以扣除
    ，而原告所支付之維修費用，其中35,500元為零件費用，依
    行政院所頒之「固定資產耐用年數表」及「固定資產折舊率
    」之規定，自用小客車耐用年數為5年，依定律遞減法每年
    折舊千分之536，另依營利事業所得稅查核準則第95條第6項
    規定「固定資產提列折舊採用定率遞減法者，以1年為計算
    單位，其使用期間未滿1年者，按實際使用之月數相當於全
    年之比例計算之，不滿1月者，以1月計」，參以卷附系爭車
    輛之行車執照所示，系爭車輛自88年10月出廠，迄109年3 
    月4日事故發生日止，實際使用日數已逾5年，依「固定資產
    折舊率表」附註㈣規定，「採用定率遞減法者，其最後一年
    之折舊額，加歷年折舊累計額，其總和不得超過該資產成本
    原額之10分之9。」方式計算結果，系爭車輛既已逾耐用年
    數，零件費用折舊後為3,550元（計算式：35,500×0.1＝3,55
    0元，原告另支出工資38,800元、烤漆費用30,700元，故系
    爭車輛修復之必要費用應為73,050元（計算式：3,550元＋38
    ,800元＋30,700元＝73,050元）。
⑵、復按物因侵權行為而受損害，請求金錢賠償，其有市價者，
    應以請求時或起訴時之市價為準。蓋損害賠償之目的在於填
    補所生之損害，其應回復者，並非「原來狀態」，而係「應
    有狀態」，應將損害事故發生後之變動狀況考慮在內。故其
    價格應以加害人應為給付之時為準，被害人請求賠償時，加
    害人即有給付之義務，算定被害物價格時，應以起訴時之市
    價為準，被害人於起訴前已曾為請求者，以請求時之市價為
    準。惟被害人如能證明在請求或起訴前有具體事實，可以獲
    得較高之交換價格者，應以該較高之價格為準（最高法院10
    2年度台上字第242號、96年度台上字第172號、95年度台上
    字第1798號、81年度台上字第2961號78年度台上字第2311號
    民事裁判民事裁判要旨可參），是若物因侵權行為而受損害
    時，必要之修復費用若高於市價，則被害人所得請求加害人
    損害賠償之範圍，仍應以市價為準；準此以言，系爭車輛既
    經維修，則請求金錢賠償之標準即應以系爭車輛修復價格及
    市價孰低加以計算。而依原告提出與系爭車輛同款式且年份
    相同或相近之網路中古車價格所示，該款車輛之中古市值約
    6.8萬元至8.8萬元不等，堪認原告主張系爭車輛於本件車禍
    時之市價為7萬元乙節屬實，被告雖表示系爭車輛於本件車
    禍發生時市值約僅3.8萬元，卻未能提出任何證據以實其說
    ，無從憑採。
⑶、系爭車輛事故發生前之市價既低於原告所主張之系爭車輛必
    要修復費用，揆諸前揭說明，原告向被告請求系爭車輛之市
    價70,000元，依法有據，應予准許。
４、小計：原告得請求被告賠償金額合計為173,430元（計算式：
    3,430＋100,000＋70,000＝173,430）
㈢、又給付有確定期限者，債務人自期限屆滿時起，負遲延責任
    ，給付無確定期限者，債務人於債權人得請求給付時，經其
    催告而未為給付，自受催告時起，負遲延責任。其經債權人
    起訴而送達訴狀，或依督促程式送達支付命令，或為其他相
    類之行為者，與催告有同一之效力，民法第229條第1項、第
    2項定有明文。又遲延之債務，以支付金錢為標的者，債權
    人得請求依法定利率計算之遲延利息。但約定利率較高者，
    仍從其約定利率。應付利息之債務，其利率未經約定，亦無
    法律可據者，週年利率為5％，民法第233條第1項、第203條
    亦分別著有明文。本件原告對被告之侵權行為請求權，核屬
    無確定期限之給付，既經原告起訴而送達訴狀，被告迄未給
    付，依法當應負遲延責任。是原告請求自刑事附帶民事起訴
    狀繕本送達被告之翌日即110年3月13日起（見本院110年度
    中交簡字第19號卷第9頁）至清償日止，按週年利率5％計算
    之法定遲延利息，核無不合，亦應准許。
四、綜上所述，原告依據侵權行為損害賠償之法律關係，請求被
    告賠償173,430元，及自110年3月13日起至清償日止，按週
    年利率5％計算之利息，為有理由，應予准許；逾此部分所為
    之請求，則無理由，應予駁回。
五、本件事證已臻明確，兩造其餘攻擊防禦方法及所舉證據，經
    本院審酌結果，核與本件判決結論均無影響，爰不一一論述
    ，附此敘明。
六、本判決原告勝訴部分，係依民事訴訟法第427條第1項規定適
    用簡易程序所為被告敗訴之判決，依民事訴訟法第389條第1
    項第3款之規定，應依職權宣告假執行。
七、本件原告提起刑事附帶民事訴訟，由本院刑事庭依刑事訴訟
    法第504條第1項之規定裁定移送前來，依同條第2項規定就
    原告原起訴部分依法免徵第一審裁判費，且本件訴訟繫屬期
    間亦未增生訴訟費用，尚無訴訟費用負擔問題，併此敘明。
中　　華　　民　　國　　110 　年　　9 　　月　　22　　日
                  臺灣臺中地方法院臺中簡易庭
                                  法　官　林士傑
以上為正本係照原本作成。
如不服本判決，應於送達後20日內，向本院提出上訴狀並表明上
訴理由，如於本判決宣示後送達前提起上訴者，應於判決送達後
20日內補提上訴理由書（須附繕本）。如委任律師提起上訴者，
應一併繳納上訴審裁判費。
中　　華　　民　　國　　110 　年　　9 　　月　　22　　日
                                  書記官  楊均謙